臺灣新北地方法院刑事裁定
110年度聲字第3613號
聲  請  人  謝諒獲



上列聲請人因組織犯罪條例案件（本院94年度自字第73號），聲
請交付法庭錄音光碟及全部卷宗及證物之掃描電子檔等，本院裁
定如下：
    主  文
聲請駁回。
    理  由
一、聲請意旨如附件。
二、關於聲請付與卷證影本或電子卷證部分：
（一）按憲法第16條規定人民有訴訟權，旨在確保人民有受公平
      審判之權利，依正當法律程序之要求，刑事被告應享有充
      分之防禦權，包括被告卷證資訊獲知權，俾受公平審判之
      保障。民國108年12月19日修正施行刑事訴訟法第33條第2
      項規定：「被告於審判中得預納費用請求付與卷宗及證物
      之影本。但卷宗及證物之內容與被告被訴事實無關或足以
      妨害另案之偵查，或涉及當事人或第三人之隱私或業務秘
      密者，法院得限制之」，明文賦予被告得請求付與卷宗及
      證物影本之權利，以利其防禦權及各項訴訟權之行使，並
      於第2項但書針對特別列舉之事由規定，得由法院就交付
      卷證影本之範圍及方式為合理之限制外，原則上即應允許
      之。而此規定於聲請再審之情形，準用之，109年1月8日
      增訂公布，同年月10日施行之同法第429條之1第3項亦定
      有明文。參酌其立法理由說明「聲請再審無論基於何種事
      由，接觸並瞭解相關卷證資料，與聲請再審是否有理由，
      以及能否開啟再審程序，均至關重要。現行法並未明文規
      定聲請權人之卷證資訊獲知權，致生適用上之爭議，規範
      尚有未足，爰增訂本條第3項，俾聲請權人或代理人得以
      聲請再審為理由以及在聲請再審程序中，準用第33條之規
      定，向法院聲請獲知卷證資訊。」，依此，刑事訴訟法第
      33條之卷證資訊獲知權自不應解為限於「審判中」之「被
      告」始得行使，尚及於判決確定後之被告（最高法院109
      台抗字第129號裁定意旨可參)，及依刑事訴訟法得聲請再
      審之人或其代理人，亦得依刑事訴訟法第33條第2項規定
      請求付與卷證影本之權利，且同受該項但書規定之限制，
      並不以具有律師資格之代理人為限，以保障再審聲請權人
      之閱卷權。惟判決確定後之被告、得聲請再審之人或其代
      理人，固得依檔案法或政府資訊公開法之相關規定，向檔
      案管理機關或政府資訊持有機關申請閱卷，如經該管機關
      否准，則循一般行政爭訟程序處理；惟因訴訟目的之需要
      ，而向判決之原審法院聲請付與卷證影本，實無逕予否准
      之理，仍應個案審酌是否確有訴訟之正當需求及聲請付與
      卷證影本之範圍，有無刑事訴訟法第33條第2項但書規定
      應予限制之情形，而為准駁之決定（最高法院109台抗字
      第129號裁定意旨可參)。
（二）所謂因訴訟目的之需要者，矧憲法第16條規定保障訴訟權
      之正當法律程序之原則，本諸合目的性解釋，判決確定後
      之被告、得聲請再審之人或其代理人，若因訴訟之需要，
      請求法院付與卷證資料影本者，原則上應予准許，以保障
      其獲悉卷內資訊之權利，並符便民之旨。惟此有無「訴訟
      之需要」之認定，固於證據法則上並不適用「嚴格證明法
      則」，無須證明至毫無合理懷疑之確信程度，然仍須依「
      自由證明程序」釋明其合理之依據，非許空泛陳述（最高
      法院109台抗字第287號裁定意旨可參）
（三）經查：
　  1.聲請人謝諒獲係本院94年度自字第73號組織犯罪防制條例
      等案件（下稱系爭自訴案件）之自訴人，而本院94年度重
      附民字第60號為聲請人因該自訴案件提起之刑事附帶民事
      訴訟案件（下稱系爭附民案件），此有該等案件之索引卡
      查詢─當事人姓名查詢結果可參，可見聲請人雖非被告，
      但屬有權聲請再審之人。
　  2.按自訴人聲請再審者，以有刑事訴訟法第422條第1款規定
      之情形為限。聲請人為自訴人之系爭自訴案件經本院於經
      本院以94年度自字第73號判決自訴不受理，聲請人不服提
      起上訴，經臺灣高等法院以95年度上訴字第1492號判決駁
      回，聲請人再提起上訴，經最高法院以96年度台上字第15
      80號判決駁回上訴，聲請人對之抗告後，終為同院以96年
      度台抗字第108號裁定駁回抗告後於96年3月28日全案確定
      ，有各該裁判電腦列印本可考。則系爭自訴案件確定已久
      ，系爭附民案件亦不得獨立於系爭自訴案件外為救濟，聲
      請人本件聲請並未敘明聲請付與全案電子卷證之目的，更
      未提出或具體指明係為供何已繫屬之案件使用，或欲以何
      法定事由聲請再審，即全未釋明係基於何項訴訟目的之正
      當需求。從而，聲請人對其因訴訟需要之目的並未釋明其
      合理之依據，核屬空泛陳述，其聲請意旨難認有理。
三、關於聲請交付法庭錄音電子檔部分：
（一）按當事人及依法得聲請閱覽卷宗之人，因主張或維護其法
      律上利益，得於開庭翌日起至裁判確定後6個月內，繳納
      費用聲請法院許可交付法庭錄音或錄影內容。但經判處死
      刑、無期徒刑或10年以上有期徒刑之案件，得於裁判確定
      後2年內聲請；前項情形，依法令得不予許可或限制聲請
      閱覽、抄錄或攝影卷內文書者，法院得不予許可或限制交
      付法庭錄音或錄影內容；第1項情形，涉及國家機密者，
      法院得不予許可或限制交付法庭錄音或錄影內容；涉及其
      他依法令應予保密之事項者，法院得限制交付，104年7月
      1日增訂公布法院組織法第90條之1定有明文。
（二）經查，本院94年度自字第73號組織犯罪防制條例等案件業
      於96年3月28日全案確定，已如上述。系爭自訴案件非經
      判處死刑、無期徒刑或10年以上有期徒刑之案件，聲請人
      本案係於110年9月27日具狀聲請交付法庭錄音電子檔，顯
      然逾越上開規定所定之期限，於法不合，自無從准許。則
      聲請人聲請交付本案法庭錄音電子檔部分，並無理由，應
      予駁回。
四、依刑事訴訟法第220條，裁定如主文。
中　　華　　民　　國　　111 　年　　 1　　月　　10　　日
　　　　　　　　　刑事第十庭　法　官  謝茵絜
上列正本證明與原本無異。
如不服本裁定，應於裁定送達後五日內敘明抗告理由，向本院提
出抗告狀。
                              書記官　盧姿妤
中　　華　　民　　國　　111 　年　　1 　　月　　12　　日